【裁判字號】    96,訴,1460
【裁判日期】    970313
【裁判案由】    返還價金等
【裁判全文】
台灣台北地方法院民事判決
原      告    甲○○
訴訟代理人    張曼隆律師
被      告    乙○○
上列當事人間返還價金等事件，本院於中華民國97年2月14日言
詞辯論終結，判決如下：
    主  文
原告之訴及假執行之聲請均駁回。
訴訟費用由原告負擔。
    事實及理由
甲、實體方面：
一、原告主張及聲明如下：
(一)原告於民國94年2 月2 日與被告訂立成屋買賣契約（下稱系
    爭契約），購買被告所有坐落台北市○○區○○段三小段38
    7 地號土地，權利範圍1/4 ，及其上門牌號碼台北市○○區
    ○○路2 段261 巷16號4 樓之房屋，權利範圍全部（下稱系
    爭房屋），買賣價金新台幣（下同）4,150,000 元，被告嗣
    於94年3 月23日交屋。惟於94年5 月間，系爭房屋廁所上方
    燈具發生漏水，原告通知被告前往修復，被告完工後系爭房
    屋仍有漏水情形。原告於94年7 月入住系爭房屋後，於94年
    12月間又發現系爭房屋臥室燈具滴水，屋頂壁紙掉落，95年
    6 月間，原告並發現有大量白蟻隱藏在裝潢內天花板、書櫃
    及書房，臥室內更有龐大白蟻巢穴，屋頂壁紙亦嚴重掉落，
    有重大瑕疵，無法供人正常居住，催告被告修繕又未獲置理
    ，原告爰依民法第359 條前段、第227 條第1 項、254 條等
    規定，於95年11月7 日以存證信函為解除系爭契約之意思表
    示，並依民法第259 條第1 款、第2 款請求被告返還原告已
    交付之價金4,150,000 元，及自94年3 月22日起計算之利息
    。又因系爭房屋有重大瑕疵致原告自95年6 月15日起在外租
    屋居住，每月支出租金15,000元，迄今已給付90,000元，並
    受有支付租金之損害，爰依民法第227 條第2 項、第231 條
    第1 項、第260 條規定，並請求被告給付90,000元及自95年
    6 月15日起至清償日止按年息5 ％計算之利息，被告並應自
    95年12月15日至清償日止，按月給付原告15 ,000 元。
(二)系爭契約之原告加註條款：「…3 個月內若有漏水，賣方須
    無條件修護」，係指被告有根除漏水之義務，惟被告於94年
    5 月雇工修復並未改善，94年12月間漏水面積更擴大至系爭
    房屋臥室。又系爭房屋並非僅施劑除蟻即可，尚須根除漏水
    ，之後尚須拆除木製裝潢，故系爭房屋之瑕疵重大。被告出
    賣系爭房屋時，重新裝潢系爭房屋未做預防白蟻滋生措施，
    以壁紙覆蓋天花板掩飾漏水，外觀上無法發現系爭房屋有白
    蟻，為故意不告知瑕疵，依民法第366 條規定，前揭契約書
    之加註條款無效。
(三)原告於95年6 月間發現系爭房屋有白蟻，於95年11月7 日即
    以存證信函為解除系爭契約之意思表示，已合法行使解除權
    。又被告出賣系爭房屋時，故意不告知原告系爭房屋有漏水
    及白蟻之瑕疵，故原告不受民法第365 條第1 項規定6 個月
    期間之限制。
(四)系爭房屋之上開瑕疵需費時形成，原告必定知悉，原告購買
    系爭房屋前被告曾將系爭房屋重新裝潢，鋪設木質地板，以
    壁紙覆蓋天花板，惡意隱瞞瑕疵，若鈞院認先位聲明無理由
    ，原告爰依民法第359 條、第360 條備位請求被告應給付修
    繕費816,000 元及無法使用系爭房屋之租金損害90,000元，
    並按月賠償原告每月15,000元之租金損害。
(五)原告之聲明：
  1.先位聲明部分：
    被告應給付原告4,150,000 元，及自94年3 月22日起至清
      償日止，按週年利率5 ％計算之利息。
    被告應給付原告90,000元，及自95年6 月15日起至清償日
      止，按週年利率5 ％計算之利息，及自95年12月15日起至
      清償日止，按月給付原告15,000元。
    原告願供擔保，請准宣告假執行。
  2.備位聲明部分：
    被告應給付原告906,000 元，及自95年6 月15日起至清償
      日止，按週年利率5 ％計算之利息，及自95年12月15日起
      至清償日止，按月給付原告15,000元。
    原告願供擔保，請准宣告假執行。
二、被告抗辯及聲明如下：
(一)系爭房屋為中古屋，被告於出賣前以屋內全部拆空方式全新
    裝潢系爭房屋，應無白蟻存在，原告於購屋前4 次親自確認
    系爭房屋無漏水情形，並3 次陪同訴外人中國信託商業銀行
    股份有限公司到場鑑價及照相，原告並於系爭契約之建物現
    況確認書勾選「若有滲漏水處，買賣雙方同意以現況交屋」
    ，原告並加註特約條款「依現況交屋，係無漏水情形，在買
    方無改變現況，3 個月內若有漏水，賣方須無條件修護。」
    之文字，則系爭房屋交付時並無減少價值或效用之瑕疵，被
    告給付符合債務本旨。
(二)於94年3 月23日交付系爭房屋後，原告通知被告屋頂壁紙有
    一小塊脫落，頂層有漏水之虞，被告因而雇工於頂樓施作防
    水工程。嗣完成系爭房屋過戶及94年3 月23日點交系爭房屋
    後，原告先稱系爭房屋頂層有漏水可能，要求被告修繕，復
    於交屋後5 個月左右，要求被告協助改善冷氣滴水管滴水，
    復於95年12月通知被告臥室燈具滴水等，惟已逾兩造約定之
    保固期3 個月，亦已逾法定期間，原告應自負修復義務。至
    原告雖主張95年6 月系爭房屋有白蟻，惟系爭房屋交付時並
    無白蟻，原告於交屋2 年後始稱發現白蟻，顯違常情。又系
    爭房屋縱有白蟻生長及擴散，應係原告長期未整修系爭房屋
    所致，不可歸責於被告。
(三)原告未受有租金損害：原告與訴外人吳家賢間之租賃契約為
    假契約，房屋所有權人實為訴外人簡美婷即原告之妻，則原
    告未受有租金損害。
(四)被告之聲明：
  1.原告之訴及假執行之聲請均駁回。
  2.如受不利判決，願供擔保請准免為假執行。
三、本院得心證之理由：
(一)本件原告主張其於94年2 月2 日就系爭房屋與被告訂立成屋
    買賣契約，買賣價金為4,150,000 元，被告於94年3 月23日
    交屋等情，為兩造所不爭執，並有成屋買賣契約書及其附件
    影本、本院言詞辯論筆錄各1 份在卷可憑（見本院卷第8 頁
    至第16頁、第61頁背面、第72頁至第88頁），堪信為真實。
(二)按物之出賣人對於買受人，應擔保其物於危險移轉於買受人
    時無滅失或減少其價值之瑕疵，亦無滅失或減少其通常效用
    或契約預定效用之瑕疵，民法第354 條第1 項前定有明文。
    而所謂物之瑕疵，係指存在於物之缺點而言，凡依通常交易
    觀念，或依當事人之約定，認為物應具備之價值、效用或品
    質而不具備者，即為物有瑕疵。故物之瑕疵擔保責任之成立
    要件為：物之瑕疵須於危險移轉時存在；須買受人善意
    且無重大過失；例外於出賣人特別保證無瑕疵或故意不告
    之瑕疵，則縱買受人有重大過失，仍應負責。惟買受人如主
    張物之出賣人交付之物有瑕疵，自應就物之出賣人交付之物
    有瑕疵之有利於己之事實負舉證責任。
(三)本件原告主張解除其與被告所簽訂之房屋買賣契約，無非係
    以系爭房屋有漏水及生白蟻等瑕疵為據。惟被告否認系
    爭房屋有上開瑕疵，並以前揭情詞置辯，是參之上開說明，
    原告自應就系爭房屋於交屋時確有前揭其主張之瑕疵等情負
    舉證之責。經查：
  1.本件兩造不爭執其真正之系爭契約書第1 條約定：「…賣方
    於交屋時應維持原狀點交。」等語，系爭契約書之附件一即
    建物現況確認書第3 條則載明：「…若有滲漏水處，買賣雙
    方同意『以現況交屋』」等語，該條之備註說明欄則以手寫
    字跡載明：「依現況交屋，係無漏水情形，在買方無改變現
    況，三個月內若有漏水，賣方須無條件修護。」等語（見本
    院卷第81頁），上開建物現況確認書既為系爭契約書之附件
    而為系爭契約之一部，原告並已在系爭契約書上簽名確認，
    是原告主張系爭房屋於交屋時即有漏水之瑕疵等語，即難憑
    採。
  2.原告復主張系爭房屋於94年12月間即有臥室燈具滴水、屋頂
    壁紙掉落之漏水情況等語，惟並未於本院審理時舉證以實其
    說。況系爭房屋係中古屋，兩造既已約定以交屋時之「現況
    」交屋，而僅課以出賣人即被告3 個月之漏水修護責任，則
    原告嗣於94年3 月23日交屋後1 年餘之95年11月8 日始寄催
    告函予被告，主張系爭房屋發生漏水之瑕疵等語，並請求被
    告負系爭房屋漏水之瑕疵擔保責任，自屬無據。
  3.原告雖又主張被告明知系爭房屋於94年3 月23日交屋時即有
    生長白蟻之瑕疵而故意隱瞞等語，惟鑑定人中華環境有害生
    物防治協會所派請之鑑定人員於系爭房屋現場證稱：「…（
    系爭房屋是否目前有白蟻？）目前尚有白蟻，分佈情形如下
    圖（見本院卷第172 頁、第176 頁）…（是否可判定白蟻來
    源的原因？）白蟻的主巢都在地下1 公尺至1.5 公尺深，順
    著牆壁中的縫隙、電線管路爬上來，通常潮溼陰暗的地方適
    宜居住，什麼地方合適就停留下來，尤其是有木作的地方，
    因為木頭是他們的食物。（可否知悉系爭房屋之白蟻何時進
    來？）以目前狀況很難判定，如果環境潮溼、溫暖，有充份
    的木料食物，就很快生成。…如果沒有人居住，和前述潮溼
    、溫暖的環境，就加速白蟻的生長，多快生長則無法判斷…
    （以目前房屋的狀況，如果乾燥、有人居住、有保養的狀況
    下，白蟻多久生成？）很難判斷，如果一發現就處理，就不
    會擴散…」等語（見本院卷第171 頁至第177 頁），此有本
    院96年10月23日之之勘驗筆錄1 份在卷可憑。復參以原告亦
    陳稱其於95年6 月間發現白蟻即搬離系爭房屋等語（見本院
    卷第172 頁之勘驗筆錄內容），可知：原告於94年3 月23
    日交屋後1 年3 個月始主張發現白蟻；系爭房屋在本院於
    96年10月23日勘驗時，至少已有1 年又4 個月的期間在台灣
    潮溼溫暖之氣候下無人照管。則參之上開鑑定人所言，原告
    主張系爭房屋內之白蟻生長狀況係於94年3 月23日即已發生
    ，且其就系爭房屋內白蟻之生成完全善意無過失等語，已難
    憑採。
(四)綜上所述，原告未能舉證證明被告於94年3 月23日交屋時系
    爭房屋即有漏水及白蟻生長之瑕疵，即難認被告應負瑕疵擔
    保責任。從而原告主張其得依法解除系爭房屋買賣契約或減
    少價金、請求損害賠償等語，均屬無據，本件原告先位及備
    位之訴均無理由，應予駁回。至原告所為假執行之聲請，因
    前揭訴之駁回而失所依附，應併予駁回。
四、本件事證已臻明確，兩造其餘主張陳述及所提之證據，經本
    院斟酌後，認與判決結果不生影響，均毋庸再予論述，附此
    敘明。
五、訴訟費用負擔之依據：民事訴訟法第78條。
中    華    民    國    97    年     3    月    13    日
                              民事第二庭  法  官  黃蓓蓓
上為正本係照原本作成
如對本判決上訴，須於判決送達後20日內向本院提出上訴狀
中    華    民    國    97    年     3    月    13    日
                                      法院書記官  林蓮女


司法院資訊處製作；財團法人民間司法改革基金會備份。
